臺灣臺南地方法院民事判決　九十一年度訴字第一五九八號
　　原　　　告　廖振和即廖振和建築師事務所
　　被　　　告　台南縣關廟鄉公所
　　法定代理人　甲○○
右當事人間請求給付報酬等事件，本院判決如左：
    主    文
被告應給付原告新台幣參佰伍拾萬伍仟貳佰元，及自民國九十一年七月十七日起至清
償日止，按週年利率百分之五計算之利息。
訴訟費用由被告負擔。
本判決於原告以新台幣壹佰壹拾柒萬元供擔保後，得假執行。但被告如於假執行程序
實施前，以新臺幣參佰伍拾萬伍仟貳佰元為原告預供擔保，得免為假執行。
    事實及理由
一、本件原告起訴主張：被告於民國八十八年間委託原告承包辦理台南縣關廟鄉停七
    停車場之「細部規劃設計」工程。兩造簽訂之關廟鄉停七停車場工程委託「細部
    規劃設計」契約書第三條約定規劃設計之服務費總計新台幣（下同）五百八十四
    萬二千元，付款辦法：第一期款於乙方（即原告）辦妥「期初報告」經甲方（即
    被告）核定後給付服務費百分之十五，第二期款於乙方辦妥「期中報告」經甲方
    核定後給付服務費百分之二十五，第三期款於乙方辦妥「期末報告及完成規劃報
    告」經甲方核定後給付服務費百分之六十。原告依約並遵照被告指示與相鄰「市
    十用地」合併進行規劃設計，於原告完成期初報告及期中報告時，本件「細部規
    劃設計」作業之全數經費業經上級核撥入被告鄉庫在案，故原告已分別領得期初
    及期中服務費各百分之十五及百分之二十五，總計二百三十三萬六千八百元完竣
    。嗣原告依約於八十九年七月間，完成第三期之「期末報告及完成規劃報告」，
    並將全部成果交付被告，並於八十九年七月間檢附請款收據向被告申領第三期服
    務費百分之六十，即三百五十萬五千二百元，並經被告核定無誤，被告為辦理結
    案手續，旋即填具工程結算驗收證明書、結案報告書、領款收據、憑證核銷發票
    影本、細部規劃設計工程明細表．．．等文件，呈報台南縣政府以八十九年九月
    二十七日八九府建公字第一五六八三號函轉交通部辦理本件細部規劃設計工程結
    案事宜，足資證明原告已依約完成本件細部規劃設計之全部工程，依兩造契約第
    三條第二項第(三)款約定，被告即有給付報酬之義務。被告竟於九十一年四月三十
    日突以關所建字第０九一０００五四二五號覆函略稱：「依交通部八十九年十月
    十八日交路八十九第０五九七七一號函示，已『停止』有關本鄉停七停車場之經
    費補助」云云為由，逕謂依兩造契約書第三條第四款揭示「本工程經費係為上級
    爭取全額補助之擬辦工程，若上級單位未同意補助時，則本項服務費乙方同意不
    申請領取，且不得要求任何補償」等語，遽以片面主張雙方之契約至此應終止等
    語，並拒絕給付報酬。按交通部所稱「停止有關被告所轄停七停車場之經費補助
    」，係屬停止『興建工程』之經費補助，並不包含「細部規劃設計」作業之經費
    在內。按兩造契約書第三條第四款所約定，係指「細部規劃設計」工程之經費，
    若上級單位未同意補助時，原告同意不申請領取，此節顯與被告所主張上級停止
    「興建工程」經費之補助與否無涉。爰依契約書之約定，請求被告給付剩餘之報
    酬。並聲明：除供擔保金額外，求為判決如主文所示。
二、被告則以：原告所為之規劃報告工作，需經被告呈報台南縣政府函轉交通部核定
    後，始算完成，惟該工作經交通部中部辦公室於八十九年十月二十四日以交中辦
    五八十九字第九九四三０號函請被告依該函說明辦理檢討修正，被告乃於八十九
    年十一月三日以八九關所建字第二五八八號函請原告重新檢討，惟原告迄未辦理
    ，準此，原告之工作顯然尚未完成，從而依契約書第三條第二項第三款規定，原
    告自尚不得申領第三期服務費。根據兩造於八十八年六月四日所簽訂之關廟鄉停
    七停車場工程委託「細部規劃設計」契約書第三條第四項規定：「本工程經費」
    係為向上級爭取金額補助之擬辦工程，若上級單位未同意補助時，則本項服務費
    乙方同意不申請領取，且不得要求任何補償」云云，該規定所謂「本工程經費」
    ，係指「辦理關廟鄉停七停車場工程之經費」而言，所謂「本項服務費」，則係
    指被告為辦理關廟鄉停七停車場工程，委託原告承攬之「細部規劃設計工程經費
    」而言，兩者不容混淆。蓋原告所承攬工作，並非「工程」，而係「細部規劃設
    計工作」！要必原告細部規劃設計工作完成後，始能進一步發包施作「關廟鄉停
    七停車場工程」。茲交通部八十九年八月十七日交路八十九字第００八五四號函
    說明一之(二)載：「工程尚未發包簽約者，請即日停止其後續作業，工程部份本部
    暫停補助」云云，準此，本件被告擬辦理之「關廟鄉停七停車場工程」既尚未發
    包，則依據交通部該函文之意旨，被告擬辦理之「關廟鄉停七停車場工程」即停
    止補助，從而依兩造上開所簽訂之契約書第三條第四款規定，原告即不得向被告
    申請領取，否則，自與該契約之規定意旨有違，是原告請求被告給付第三期服務
    費，自無所依據。並聲明：原告之訴及假執行之聲請均駁回；如受不利之判決，
    被告願供擔保，請准宣告免假執行。
三、兩造不爭執之事實：被告於八十八年間委託原告承包辦理台南縣關廟鄉停七停車
    場之「細部規劃設計」工程。兩造契約第三條約定規劃設計之服務費總計五百八
    十四萬二千元，付款辦法：第一期款於乙方（即原告）辦妥「期初報告」經甲方
    （即被告）核定後給付服務費百分之十五，第二期款於乙方辦妥「期中報告」經
    甲方核定後給付服務費百分之二十五，第三期款於乙方辦妥「期末報告及完成規
    劃報告」經甲方核定後給付服務費百分之六十。原告依約並遵照被告指示與相鄰
    「市十用地」合併進行規劃設計，於原告完成期初報告及期中報告時，本件「細
    部規劃設計」作業之全數經費業經上級核撥入被告鄉庫在案，故原告已分別領得
    期初及期中服務費各百分之十五及百分之二十五，總計二百三十三萬六千八百元
    完竣。原告已於八十九年七月間，提出第三期之「期末報告及完成規劃報告」，
    並將全部成果交付被告，並於八十九年七月間檢附請款收據向被告申領第三期服
    務費百分之六十，即三百五十萬五千二百元，並經被告核定無誤。
四、得心證之理由：本件兩造所爭執之處，應在於原告提出第三期之「期末報告及完
    成規劃報告」，將全部成果交付被告，並經被告審核通過，得否認為原告已依約
    完成工作，抑或須交通部核准後，始得認原告已依約完成工作？上開契約書第三
    條第四項所謂「本工程經費」係指辦理關廟鄉停七停車場工程之經費或原告承攬
    之細部規劃設計工程經費？經查，
（一）、兩造簽訂之上開契約第三條第二項第三款規定：第三期款，乙方（指原告）
        辦妥「期末報告及完成規劃報告」經甲方（指被告）核定後給付服務費百分
        之六十，依本條款之規定，只要原告辦妥「期末報告及完成規劃報告」經被
        告核定後，被告即須給付第三期服務費。被告既自承原告辦妥之「期末報告
        及完成規劃報告」，業經被告核定，則依上開合約之約定，被告自須給付第
        三期服務費。被告雖抗辯須經交通部核定始得核撥第三期服務費云云，惟如
        上所述，原告已依約辦妥「期末報告及完成規劃報告」，並經被告核定，依
        約被告即須給付第三期服務費，縱被告依內部規定確須經交通部核定始得核
        撥第三期服務費，亦僅係被告簽約時，是否有行政疏失之問題，並無礙於原
        告依合約之約定，請求被告給付第三期服務費。
（二）、證人即關廟鄉公所前建設課長郭文己於本院審理時證稱：當初（招標時）約
        定細部規劃部分經費如果有撥下來，而後續的工程經費沒有撥，原告可以領
        細部規劃的經費（九十一年九月二十五日言詞辯論筆錄），依該證人之證詞
        可知，上開契約第三條第四項第三款規定：本工程經費係為向上級爭取金額
        補助之擬辦工程，若上級單位未同意補助時，則本項服務費乙方同意不申請
        領取，且不得要求任何補償，所謂「本工程經費．．．，若上級單位未同意
        補助時，．．」，應係指原告承攬之細部規劃設計工程經費，若上級單位未
        同意補助時，則本項服務費原告同意不申請領取。況從該條之約定亦可推知
        ，當初兩造之所以訂立本條，係因為關廟鄉停七停車場工程是向上級爭取金
        額補助之擬辦工程，若上級單位未同意補助時，因被告本身無此經費，自無
        法給付服務費予原告，原告始同意不領取服務費，若原告承攬之細部規劃設
        計工程經費，經上級單位同意補助，其餘工程經費，未經上級單位同意補助
        時，原告豈會同意不領取服務費？被告雖抗辯：上開契約第十一條規定：本
        契約自簽訂日起生效，至工程完工結算服務費後終止，依該規定，須關廟鄉
        停七停車場工程全部完工，原告始得請領第三期服務費云云，惟查，該條所
        謂「工程全部完工」，究係指原告承攬之細部規劃設計工程，或被告辦理關
        廟鄉停七停車場工程，已有疑義，況從文義觀之，此條款主要是規定系爭契
        約何時生效，何時終止，並非規定被告何時應給付服務費，蓋何時應給付服
        務費已於上開契約第三條第四項第三款有詳細規定，是自不得依第十一條之
        規定，認須關廟鄉停七停車場工程全部完工，原告始得請領服務費。證人陳
        志銘雖亦證稱：當初我們是希望該停車場工程完工之後，再結清服務費等語
        ，惟此僅係該證人片面之認知，兩造對於何時應給付服務費，已於上開契約
        第三條第四項第三款有詳細約定，證人之上開證詞與合約之內容不符，自不
        足採。
（三）、綜上所述，兩造簽訂之上開契約既約定，只要原告辦妥「期末報告及完成規
        劃報告」經被告核定（合約未約定須經交通部同意）後，被告即須給付第三
        期服務費，被告又自承原告辦妥之「期末報告及完成規劃報告」，業經被告
        核定，則原告依上開契約書之約定，自得請求被告給付第三期之服務費。
五、從而，原告依據兩造簽訂之關廟鄉停七停車場工程委託「細部規劃設計」契約書
    之約定，請求被告給付設計服務費三百五十萬五千二百元，及自起訴狀繕本送達
    翌日即九十一年七月十七日起至清償日止，按週年利率百分之五計算之遲延利息
    ，即屬有據，應予准許。
六、兩造各陳明願供擔保，聲請宣告假執行或免為假執行，核均無不合，爰分別酌定
    相當之擔保金額准許之
七、訴訟費用負擔之依據：民事訴訟法第七十八條。
中　　　華　　　民　　　國　　九十一　　年　　　十　　　月　　  九  　　日
                                臺灣臺南地方法院民事第四庭
~B法　　　官　蘇正賢
右為正本係照原本作成
如對本判決上訴，須於判決送達後廿日內向本院提出上訴狀（應附繕本）。
中　　　華　　　民　　　國　　九十一　　年　　　十　　　月　　  十一　　日
~B法院書記官　林木村
